【裁判字號】    98,台聲,1282
【裁判日期】    981217
【裁判案由】    分配表異議之訴
【裁判全文】
最高法院民事裁定            九十八年度台聲字第一二八二號
聲  請  人  甲○○
訴訟代理人  李承訓律師
            陽文瑜律師
上列聲請人因與相對人雲林縣二崙鄉農會間請求分配表異議之訴
事件，對於中華民國九十八年九月十日本院裁定（九十八年度台
上字第一六六五號），聲請再審，本院裁定如下：
    主  文
聲請駁回。
聲請訴訟費用由聲請人負擔。
    理  由
本件聲請人對於本院九十八年度台上字第一六六五號確定裁定（
下稱原確定裁定），以有民事訴訟法第四百九十六條第一項第一
款規定之情形，聲請再審，係以：伊於前訴訟程序不服台灣高等
法院台南分院九十七年度重上字第五八號判決（下稱原第二審判
決），提起第三審上訴，於上訴理由狀中，已具體表明該判決違
背法令如下：(一)訴外人林煥傑積欠伊稻穀交易款新台幣（下同）
五百三十九萬五千一百七十二元，業經林煥傑證述屬實，且有地
磅單及存摺等件可證，如相對人認伊與林煥傑間之債權債務關係
不存在，應由相對人負舉證責任。原第二審判決竟認應由聲請人
就其與林煥傑間之債權債務關係存在，負舉證責任，有違反最高
法院四十八年度台上字第八八七號判例意旨之違背法令事由。(二)
買賣契約屬不要式契約，原第二審判決疏未注及農村稻穀交易一
般型態，林煥傑、曾淑琪等人之證詞及相對人不爭執該地磅單為
林協成碾米廠製作之事實，竟否認該地磅單為真正，顯有違經驗
法則，亦有違反最高法院六十九年度台上字第七七一號判例意旨
之違背法令事由。(三)有民事訴訟法第四百六十九條第六款判決不
備理由及理由矛盾之情形，並敘明其具體內容，乃原確定裁定竟
認伊未合法表明上訴理由，駁回伊上訴，其適用法規顯有錯誤等
語，為其論據。
惟按上訴第三審法院，非以原判決違背法令為理由，不得為之。
又提起上訴，上訴狀內應記載上訴理由，表明原判決所違背之法
令及其具體內容，暨依訴訟資料合於該違背法令之具體事實；其
依民事訴訟法第四百六十九條之一規定提起上訴者，並應具體敘
述為從事法之續造、確保裁判之一致性或其他所涉及之法律見解
具有原則上重要性之理由。同法第四百六十七條、第四百七十條
第二項定有明文。又取捨證據、認定事實屬於第二審法院之職權
，若其認定並不違背法令，即不許任意指摘其認定不當，以為上
訴理由。聲請人於前訴訟程序雖以上開理由提起第三審上訴，惟
所指原第二審認定其就林煥傑如何積欠系爭稻穀款，僅泛言提出
之地磅單為佐，且曾淑琪之證詞不足取，林煥傑亦含糊其詞，甚
或拒絕提供相關交易帳冊以供查檢，則聲請人所辯八十八年、九
十年、九十一年及九十二年四年間，林煥傑積欠伊買賣稻穀款五
百三十九萬五千一百七十二元，自難信為真實。另參諸林煥傑、
曾淑琪夫婦於八十八年至九十二年間，現金收支狀況良好，渠等
於金融機構之存款亦不少，有林煥傑夫妻財稅及金融交易往來資
料可稽。聲請人對林煥傑並無該執行名義之本票債權存在，更無
該抵押權所擔保之債權存在。從而，相對人依強制執行法第四十
一條規定，請求將聲請人在系爭分配表所列之分配金額，予以剔
除，洵屬正當等情，實係就事實審法院取捨證據、認定事實之職
權行使，指摘其為不當，泛言原第二審判決適用法規錯誤及違背
經驗法則，或判決不備理由及理由矛盾，核無訴訟資料可認原第
二審判決有合於聲請人所指該判決違背法令之具體事實，亦未具
體敘述為從事法之續造、確保裁判之一致性或其他所涉及之法律
見解具有原則上重要性之理由。原確定裁定因認其上訴為不合法
，予以駁回，經核並無民事訴訟法第四百九十六條第一項第一款
所定適用法規顯有錯誤之情形。聲請人對之聲請再審，難謂有理
由。
據上論結，本件再審之聲請為無理由。依民事訴訟法第五百零七
條、第五百零二條第二項、第九十五條、第七十八條，裁定如主
文。
中    華    民    國  九十八  年   十二   月   十七   日
                      最高法院民事第四庭
                          審判長法官  劉  延  村
                                法官  許  澍  林
                                法官  黃  秀  得
                                法官  許  正  順
                                法官  魏  大  喨
      本件正本證明與原本無異
                                      書  記  官
中    華    民    國  九十八  年   十二   月  二十九  日
                                                     m


司法院資訊處製作；財團法人民間司法改革基金會備份。
